臺灣彰化地方法院民事判決
110年度簡上字第44號
上  訴  人  陳盈甄即陳秋苓


訴訟代理人  陳世煌律師
            李冠穎律師
被上訴人    林靖樺  
訴訟代理人  張凱斌  
列當事人間請求給付票款事件，上訴人對於民國110年1月26日本
院北斗簡易庭109年度斗簡字第388號第一審判決提起上訴，本院
合議庭於111年4月26日言詞辯論終結，判決如下：
    主  文
上訴駁回。
第二審訴訟費用由上訴人負擔。
    事實及理由
一、被上訴人起訴主張：上訴人之配偶廖俊源持上訴人所簽發如
    附表一所示支票（下稱系爭支票）為擔保，先後於民國108
    年2月21日、同年3月25日、同年4月11日向被上訴人各借新
    台幣（下同）35萬元，並約定每次借款需支付5萬元利息，
    被上訴人遂分別於上開借款日，每次均匯款35萬元至廖俊源
    之帳戶，然系爭支票均經提示未獲付款，臺灣高等法院臺中
    分院109年度上易字第211號確定判決雖認上開3次借款關係
    存於被上訴人與廖俊源間，然上訴人以系爭支票作為擔保，
    授權廖俊源簽發系爭支票向被上訴人借款，上訴人即是以交
    付系爭支票對上開3次借款負保證責任，上訴人應負發票人
    及保證責任，故依票據法律關係及民法第739條之規定，請
    求擇一判命上訴人給付120萬元及自支付命令送達翌日起至
    清償日止，均按週年息6%計算之利息（下稱120萬元本息）
    等語。
二、上訴人則以：系爭支票之發票人印文雖為真正，然印文係遭
    廖俊源盜用，但並非伊所簽發，附表一編號3支票係廖俊源
    所簽字，其餘支票則不確定是否為廖俊源所簽字，伊曾對廖
    俊源提起刑事偽造有價證券告訴，但廖俊源在偵查中死亡，
    經臺灣彰化地方檢察署108年度偵字第12358號為不起訴處分
    。兩造之間並無借貸或保證契約，被上訴人並非收到系爭支
    票後才匯款三次各35萬元給廖俊源，故伊不負票據或保證責
    任等語。
三、原審判決命上訴人應給付被上訴人120萬元本息，並依職權
    宣告假執行及免為假執行。上訴人不服，提起上訴，並聲明
    ：㈠原判決廢棄；㈡被上訴人在第一審之訴駁回。被上訴人答
    辯聲明則為：上訴駁回。
四、得心證之理由：
　㈠查被上訴人持有系爭支票，且系爭支票發票人「陳秋苓」之
    印章均為真正等情，為上訴人所不爭執，且有系爭支票及退
    票理由單各為證，應可認定。
　㈡按民事訴訟法第277條前段規定：「當事人主張有利於己之事
    實者，就其事實有舉證之責任。」。再盜用他人印章為發票
    行為，即屬票據之偽造；被盜用印章者，因非其在票據上簽
    名為發票行為，自不負發票人之責任，此項絕對的抗辯事由
    ，得以對抗一切執票人，而私人之印章，由自己使用為常態
    ，被人盜用為變態，主張變態事實之當事人，自應就此印章
    被盜用之事實負舉證之責任。（最高法院86年度台上字第71
    7號、109年台簡上字第51號判決可資參照）。經查：上訴人
    固曾以廖俊源竊取伊之支票及印章並簽發系爭支票為由，對
    廖俊源提起刑事偽造有價證券告訴，然臺灣彰化地方檢察署
    108年度偵字第12358號係以廖俊源死亡為由而為不起訴處分
    一節，有該卷宗可憑，並無從認定廖俊源有何竊取上訴人之
    印章偽造系爭支票之行為。又上訴人雖提出廖俊源生前之字
    據（原審卷127頁），並引證人即廖俊源之妹廖苓君到庭證
    述：該字據係廖俊源於108年7、8月間在彰基住院時，伊看
    到廖俊源當場書寫等語為證。惟證人廖苓君之前揭證詞，僅
    可證明該字據確係廖俊源所書立，並無從證明該字據內容為
    真實，且廖俊源於該字據所稱：與上訴人分居期間，曾私自
    拿取空白支票及印章偷開三張支票等語，因廖俊源係以系爭
    支票向被上訴人借款之債務人，其對於系爭支票是否真正顯
    有利害關係，其所為之上開陳述，若無其他證據佐證，顯難
    遽信。另證人廖苓君雖證稱：廖俊源說住院前三個月有偷開
    三張支票向地下錢莊換票，面額多少不清楚等情，亦係聽聞
    廖俊源之陳述，既非親自所見廖俊源有何盜用印章簽發系爭
    支票之行為，亦無法確認是否係指系爭支票。此外，附表二
    所示之支票均為108年1月至4月間兌現之支票，有台中商業
    銀行股份有限公司埤頭分行函附之支票可憑（卷179-185頁
    ），此等已兌現支票上之書寫文字及數字之筆跡，均與系爭
    支票相似，且金額非小，倘若廖俊源果有盜用上訴人印章偽
    簽系爭支票，何以上訴人仍讓附表二所示面額合計高達3,13
    2,000元之8張支票先後兌現，而未及時向銀行辦理掛失止付
    ？審酌上開事證，應認上訴人主張系爭支票為廖俊源盜用蓋
    印章而簽發等語，舉證仍有不足，未能採信。
　㈢按在票據上簽名者，依票上所載文義負責。支票發票人、背
    書人應照支票文義擔保支票之支付。執票人向支票債務人行
    使追索權時，得請求自為付款提示日起之利息，如無約定利
    率者，依年利6釐計算。票據法第5條第1項、第126條、第14
    4條準用同法第29條、第133條定有明文。上訴人既為系爭支
    票發票人，自應依系爭支票所載文義負給付票款責任。從而
    ，被上訴人依票據法律關係，請求上訴人給付120萬元本息
    ，核屬有據，應予准許。另被上訴人主張依保證契約之法律
    關係之請求，即無庸再為審酌。原審判命上訴人如數給付，
    核無不合，上訴論旨指摘原判決不當，求予廢棄，為無理由
    ，應駁回上訴。
　㈣本件事證已臻明確，兩造其餘攻擊防禦方法，核與判決結果
    不生影響，爰不再逐一論列及調查，併此敘明。
五、據上論結，本件上訴為無理由。依民事訴訟法第436條之1第
    3項、第449條第1項、第78條，判決如主文。
中　　華　　民　　國　　111 　年　　5　　 月　  10　  日
                民事第二庭    　審判長法　官　陳毓秀
　　　　　　　　
                                      法  官　王姿婷

                                      法  官　陳弘仁　
以上正本係照原本作成。
本判決不得上訴。
中    華    民    國    111   年    5     月    10    日
　　　　　　　　　　　　　　　　　　  書記官  許雅涵 
附表一（付款人均為台中商業銀行埤頭分行）：
編號 發  票  日 票面金額 （新臺幣） 提   示   日 票據號碼 1 108年5月31日 400,000元 108年5月31日 BTA0000000 2 108年6月15日 400,000元 109年4月28日 BTA0000000 3 108年7月15日 400,000元 109年4月28日 BTA0000000 

附表二:（付款人均為台中商業銀行埤頭分行）
編號 發  票  日 票  面  金  額（新臺幣） 票據號碼 1 108年3月31日 349,000元 BTA0000000 2 108年4月21日 450,000元 BTA0000000 3 108年1月26日 360,000元 BTA0000000   4 108年1月18日 400,000元 BTA0000000   5 108年2月16日 400,000元 BTA0000000   6 108年1月31日 380,000元 BTA0000000   7 108年4月5日 400,000元 BTA0000000   8 108年4月21日 393,000元 BTA0000000